臺灣桃園地方法院刑事裁定　　　　　　　94年度訴字第1406號
公　訴　人　台灣桃園地方法院檢察署檢察官
被　　　告　甲○○
上列被告因詐欺案件，經檢察官提起公訴（九十三年度核退偵字
第八０號），本院裁定如下：
    主  文
檢察官應於本裁定送達後參拾日內補正被告甲○○幫助常業詐欺
之被害人年籍資料、遭詐騙過程及金額等犯罪證據並指出證明之
方法。
    理  由
一、按檢察官就被告犯罪事實，應負舉證責任，並指出證明之方
    法。法院於第一次審判期日前，認為檢察官指出之證明方法
    顯不足認定被告有成立犯罪之可能時，應以裁定定期通知檢
    察官補正，逾期未補正者，得以裁定駁回起訴，刑事訴訟法
    第一百六十一條第一項、第二項定有明文。
二、本件公訴人以被告甲○○可預見提供自己帳戶與他人使用，
    易淪為犯罪集團財產犯罪之工具，因缺錢花用，竟仍在不違
    背其幫助他人犯常業詐欺（起訴書誤載為幫助他人詐欺）之
    本意，自民國九十二年八月八日起至九月五日止，連續多次
    在桃園縣桃園市、中壢市等處，以每一帳戶新臺幣（下同）
    一千元之代價，將自己所開立之如附表編號一至十五所示帳
    戶之存摺及金融卡售予真實姓名、年籍不詳、綽號「陳姐」
    之成年女子。嗣該犯罪集團以「假應徵伴遊舞男，真詐騙」
    之方式，於報紙上刊登小廣告向不特定民眾詐取財物以為常
    業，詎不知情之莊智凱於九十二年九月四日下午二時二十分
    許，竟誤信為真，遵其指示匯入五千元至被告所有之臺新銀
    行中壢分行0000000000000000000號帳
    戶內，旋由該集團人士將上開款項提領一空，因認被告涉犯
    幫助常業詐欺罪嫌，並提出被告所開立如附表編號一至十五
    所示帳戶之開戶資料及存簿交易往來明細表等影本及被害人
    莊智凱之證述、被告之供述為證明之方法。
三、按本件公訴人僅起訴被告甲○○涉犯刑法第三十條第一項、
    三百四十條、第三百三十九條第一項之幫助常業詐欺罪，惟
    被告提供自己帳戶之行為，亦屬掩飾、隱匿常業詐欺等重大
    犯罪所得財物之構成要件以外之幫助行為。被告之帳戶物件
    係供常業詐欺犯罪集團作為便於實施常業詐欺犯行及洗錢犯
    罪使用，則利用該等帳戶掩飾、隱匿常業詐欺等重大犯罪所
    得財物之「他人」，應係利用該等帳戶掩飾、隱匿「其自己
    」常業詐欺等重大犯罪所得財物，此利用該等帳戶掩飾、隱
    匿其「自己」常業詐欺等重大犯罪所得財物之正犯應成立現
    行洗錢防制法第九條第一項之「掩飾、隱匿因自己重大犯罪
    所得財物罪」，因任由帳戶物件流通而構成洗錢犯罪幫助犯
    之被告，則應從屬於正犯之犯罪，另應成立上開罪名之幫助
    犯，核先敘明。
四、經查，本案僅有一名被害人即莊智凱之筆錄，被害金額為五
    千元，然觀卷內被告所有如附表編號一至十八之帳戶明細，
    有以匯款、以自動櫃員機轉帳之方式轉入、匯入之疑似常業
    詐欺犯罪所得金額，總計高達一千一百八十二萬三千三百八
    十一元，準此，如依卷內被害人人數僅有一名，則上開該詐
    欺集團如何構成常業詐欺罪？從而被告如何構成幫助掩飾、
    隱匿因自己重大犯罪所得財物罪？另檢察官對於各被害人係
    如何遭人詐騙，常業詐欺罪之正犯係對何被害人進行詐騙，
    其時間、地點、人名、金額，俱未於起訴書中敘明，且於證
    據清單內復未載明被害人係何人而無從查證，則是否有犯常
    業詐欺罪之正犯存在尚有疑問，準此，被告是否涉犯幫助掩
    飾、隱匿因自己重大犯罪所得財物罪，要非無疑，而未見公
    訴人提出任何證明方法，是顯不足以認定被告有成立幫助常
    業詐欺罪嫌，且公訴人雖僅就被告販賣如附表編號一至十五
    之帳戶之存摺及金融卡等部分起訴，惟依卷內資料所示，如
    附表編號十六至十八之帳戶亦有可疑之交易紀錄，惟未見公
    訴意旨說明就此部分被告是否涉有幫助常業詐欺及幫助洗錢
    罪嫌，從而本件有待檢察官補正相關被害人之年籍資料、遭
    詐騙過程及金額等相關證據及指出證明之方法，爰依刑事訴
    訟法第一百六十一條第二項之規定，裁定如主文。
中　　華　　民　　國　　94　　年　　9 　　月　　5 　　日
                  刑事第一庭  審判長法  官   曾  淑  華
                                    法  官   楊  晴  翔
                                    法　官　 黃  梅  淑
以上正本證明與原本無異。
如不服本裁定，應於裁定送達後5 日內向本院提出抗告狀。
　　　　　　　　　　　　　　　      書記官　 魏  里  安
中　　華　　民　　國　　94　　年　　9 　　月　　5 　　日
附表：
┌──┬─────────────┬─────────┐
│編號│開戶銀行/開戶日期         │   帳     號      │
├──┼─────────────┼─────────┤
│一  │臺灣中小企業銀行中壢分行  │00000000000號     │
│    │（開戶日期92年8月8日）    │                  │
├──┼─────────────┼─────────┤
│二  │日盛商業銀行中壢分行      │00000000000000號  │
│    │（開戶日期92年8月8日）    │                  │
├──┼─────────────┼─────────┤
│三  │復華銀行中壢分行          │0000000000000號   │
│    │（開戶日期92年8月11日）   │                  │
├──┼─────────────┼─────────┤
│四  │建華商業銀行中壢分行      │00000000000000號  │
│    │（開戶日期92年8月11日）   │                  │
├──┼─────────────┼─────────┤
│五  │大眾商業銀行中壢分行      │000000000000號    │
│    │（開戶日期92年8月11日）   │                  │
├──┼─────────────┼─────────┤
│六  │聯邦商業銀行中壢分行      │000000000000號    │
│    │（開戶日期92年8月11日）   │                  │
├──┼─────────────┼─────────┤
│七  │中華商業銀行中壢分行      │00000000000000號  │
│    │（開戶日期92年8月12日）   │                  │
├──┼─────────────┼─────────┤
│八  │第一商業銀行西壢分行      │00000000000號     │
│    │（開戶日期92年8月13日）   │                  │
├──┼─────────────┼─────────┤
│九  │日盛商業銀行北桃園分行    │000000000000號    │
│    │（開戶日期92年8月13日）   │                  │
├──┼─────────────┼─────────┤
│十  │萬泰商業銀行風城分行      │000000000000號    │
│    │（開戶日期92年8月14日）   │                  │
├──┼─────────────┼─────────┤
│十一│富邦商業銀行新竹分行      │00000000000號     │
│    │（開戶日期92年8月14日）   │                  │
├──┼─────────────┼─────────┤
│十二│臺灣中小企業銀行湖口分行  │00000000000號     │
│    │（開戶日期92年8月25日）   │                  │
├──┼─────────────┼─────────┤
│十三│復華銀行新竹分行          │0000000號         │
│    │（開戶日期92年8月25日）   │                  │
├──┼─────────────┼─────────┤
│十四│臺新國際商業銀行中壢分行  │00000000000000號  │
│    │（開戶日期92年8月26日）   │                  │
├──┼─────────────┼─────────┤
│十五│臺灣銀行建國分行          │000000000000號    │
│    │（開戶日期92年9月5日）    │                  │
├──┼─────────────┼─────────┤
│十六│臺新國際商業銀行東竹北分行│00000000000000號  │
│    │（開戶日期92年8月13日）   │                  │
├──┼─────────────┼─────────┤
│十七│中國信託商業銀行新竹分行  │0000000000000號   │
│    │（開戶日期89年11月27日）  │                  │
├──┼─────────────┼─────────┤
│十八│聯邦商業銀行內壢分行      │000000000000號    │
│    │（開戶日期92年8月18日）   │                  │
└──┴─────────────┴─────────┘
